【裁判字號】    97,交聲,1344
【裁判日期】    970527
【裁判案由】    違反道路交通管理處罰條例聲明異議
【裁判全文】
臺灣臺北地方法院交通事件裁定        97年度交聲字第1344號
原處分機關  臺北市交通事件裁決所
異  議  人
即受處分人  己○○
上列異議人即受處分人因違反道路交通管理處罰條例案件，對於
臺北市交通事件裁決所中華民國97年4 月29日所為之裁決處分（
原處分案號：北市裁二字第裁22─RB0000000 號）聲明異議，本
院裁定如下：
    主  文
異議駁回。
    理  由
一、異議意旨略以：異議人即受處分人己○○駕駛車牌號碼K7─
    3610號自用小客車，於民國97年2 月28日下午，由基隆市往
    台北縣萬里鄉之方向行駛，於97年2 月28日16時許，途經基
    隆市安樂區台二線大武崙段之西濱公路之每小時50公里之路
    段時，為基隆市警察局第四分局交通巡邏員臨檢設置在該路
    段之手持雷射測速儀測得該車以時速70公里速度超速行駛，
    並拍得時速70公里超速紀錄，經基隆市警察局第四分局警員
    採證後，以該車有「限速50公里，經測時速70公里，超速20
    公里」而當場攔停盤查取締，要求其出示駕駛執照、行車執
    照，惟受處分人下車前往警方臨檢警車處查詢時，詎有一位
    警員突然插話對我說：你超速又不服稽查，也不出示證件，
    你等著收兩張罰單等語，我對該員警說：我不是不服稽查，
    只是你要開我罰單，總要給我一個合理的理由，讓我信服吧
    ，況且我還在跟另一位警員講話討論，你在旁邊兇什麼兇等
    語，之後，上開警員抄下我的車牌，以不佳態度叫我直接走
    ，我即駕車離開上開地點。嗣後竟收到不服從交通勤務警察
    稽查（不出示證件）之違規行為，以基隆市警察局基警交字
    第RB0000000 號舉發違反道路交通管理事件通知單逕行舉發
    ，嗣經受處分人於應到案日期前提出申訴，原處分機關函請
    原舉發機關調查結果，仍認受處分人有前揭違規行為，乃依
    道路交通管理處罰條例第60條第2項第1款、第63條第1項第1
    款規定處罰鍰新臺幣900元，並記違規點數1點之處分結果。
    惟查受處分人係受警員指示離去，並非不服從交通勤務警察
    稽查（不出示證件）之擅自逕行駕車離開行為，為此依法聲
    明異議，請求撤銷原處分云云。
二、原處分機關以：異議人即受處分人己○○駕駛車牌號碼K7─
    3610號自用小客車，於上揭時、地、路段，為基隆市警察局
    第四分局交通巡邏員臨檢設置在該路段之手持雷射測速儀測
    得該車以時速70公里速度超速行駛，並拍得時速70公里超速
    紀錄，經基隆市警察局第四分局警員採證後，並告知受處分
    人之該車有「限速50公里，經測時速70公里，超速20公里」
    而當場攔停盤查取締，要求其出示駕駛執照、行車執照，詎
    受處分人拒絕出示，經乙○○○○、丙○○○○、丁○○○○再告知其應出示止揭證件查驗，惟受處分人拒絕出示駕照
    及行車執照供警查驗即駛離，經警記明車號查尋電腦記錄後
    ，製單舉發「不服交通稽查（不出示證件）」之違規，受處
    分人不服，於到案日期前向原處分機關提出申訴，經原處分
    機關函請舉發單位調查結果，仍認受處分人有上開違規行為
    ，原處分機關依道路交通管理處罰條例第60條第2項第1款、
    第63條第1項第1款規定裁處罰鍰新臺幣900元，並記違規點
    數1點之處分等語。
三、按汽車駕駛人，駕駛汽車不服從交通勤務警察或依法令執行
    交通指揮、稽查任務人員之指揮或稽查者，處900元以上180
    0元以下罰鍰，並應記違規點數1點，道路交通管理處罰條例
    第60條第2項第1款、第63條第1項第1款亦分別定有明文。
四、訊據受處分人己○○於本院97年5 月26日訊問時坦認於上揭
    時地駕車有「限速50公里，經測時速70公里，超速20公里」
    而當場攔停盤查取締，且於本院97年5 月26日訊問時撤回上
    開超速20公里聲明異議部分之事實，有撤回狀1 紙、舉發違
    反道路交通管理事件通知單、裁決書、送達證書在卷可稽，
    是受處分人有上開超速20公里之違規，洵堪認定。
五、又查，受處分人拒絕出示駕照及行車執照供警查驗即駛離，
    經警記明車號查尋電腦記錄後，製單舉發「不服交通稽查（
    不出示證件）」之違規行為，業據證人即本件舉發員警林坤
    龍於本院97年5 月19日訊問時具結證述：本件違規是我執勤
    時舉發，上開K7─3610自用小客車，在96年2月28日下午4時
    許，在基隆市台二線大武崙段，當事人駕車到該違規路段，
    當時他駕駛在最前面，後面還有尾隨車子，他是第一部，他
    被我們雷射槍鎖定七十公里，當時是警員張振生操作雷射測
    速儀（庭呈檢驗書），當時測得超速情形，由警員張振生攔
    檢向受處分人說明違規事實，並給他看測得的數據，受處分
    人就一直說「你怎麼證明，你相片給我看」，因為這是當場
    攔停的，沒有辦法給他相片，他就一直說「你沒有相片怎麼
    證明是我」，我們就說「你在最前面，你被鎖定是事實」，
    請受處分人出示證件，結果受處分人一直不出示證件，他說
    他出示證件就會被我們告發，我們就對他說「如果不出示證
    件，我們就會逕行舉發」，他也是一直不出示證件，他和他
    哥哥兩人就一直干擾我們測速勤務，一直要跟我們要相片，
    我們就沒有辦法再做其他測速告發勤務，後來因為我們要執
    勤，我們叫他四、五次，他還是不出示證件，我們就叫他到
    旁邊，不要影響我們執勤工作情況，他說要看我們的警用臂
    章號碼，我就說「不用看臂章號碼，我說我會依法告發，上
    面就會有整個資料」，他就在那邊走來走去，一直想要叫我
    們不要告發，後來他就自己走了，這就是當時整個過程。本
    件因為他是第一台，只要雷射槍鎖定，警員攔下來就是同一
    部車子，因為我們測一次數據就拿給個別違規人看完後就洗
    掉，再鎖定第二部，第一次的違規數據就洗掉了，所以可以
    百分之百確定是同一部車子。因為他是第一部車子，因為攔
    錯的話，會發生追撞，所以我們測也只能測第一部，攔也只
    能攔第一部。受處分人從警方攔檢到他逕行離開大約十分鐘
    ，因為他一直在那裡說明，我們要他提出證件，我們要告發
    他，他一直不出示證件，測速槍的人告訴他，他也不聽，四
    個警察告訴他，他也不聽，他跟他哥哥在那邊聽約十分鐘等
    語，核與證人即在場員警張振生於本院97年5 月26日訊問時
    具結證述：我是拿手持測速槍在97年2月28日下午4時許，在
    基隆市安樂區台二線大武崙段往萬里方向，我剛好測試到受
    處分人己○○他超速七十，我還拿測速槍給他看，上面只有
    速度，我跟己○○說他超速，要己○○出示證件，己○○不
    拿出證件出來，當時我們是服勤穿警察制服，四個人一組計
    有我、甲○○○○、丁○○○○、乙○○○○，他就在那邊
    跟我們爭執，爭執說測到超速的車子不是他的車子，我說我
    們這個很精確，而且他是在第一部，我瞄準第一部才能測試
    到他，一次只能測試一部，他就不出示證件，在這邊一直強
    調我們測速到的不是他的車子，接下來就一直在那邊跟我們
    爭執，有壹個人在旁邊警戒，那裡是台二線快速道路旁邊，
    在那邊跟我們爭執，就是跟我們在執勤的這四位警員爭執，
    我有叫他拿出證件，但是他不拿出證件，他說他沒有超速，
    大約爭執六分鐘，然後他還是不拿出證件，接著僵持不下，
    而且我們還要繼續執勤，也是僵持不下，他還是不拿出證件
    ，因為我們後面還要執勤，他不拿出證件出來，我們也拿他
    沒轍，我們有告訴他，我們會對他逕行告發，針對他超速、
    不服取締部分逕行告發，他們就開車往萬里方向走了；我敢
    百分之百，因為那天我手持測速槍只有鎖定那台而已，而且
    因為他是第一台，我們那天有跟他告知，我們這個測速槍是
    有經過檢驗合格，所以我有告訴他，他是在第一部，而且當
    地路很直，我有跟他說這就是你的車子沒錯，而且數值我有
    給他看等語情節大致相符，與證人即受處分人之兄己○○於
    本院97年5 月26日訊問時具結證述：那天就是我們開車過去
    後，因為我們旁邊還有車子，我們就被警察攔停，當時己○○是駕駛，己○○就先下車瞭解狀況，當時我是坐在車上，
    經過一分鐘後，我想說時間怎麼這麼久，我就下車去瞭解狀
    況。因為己○○是往車後走，所以我用右前方照後鏡（副駕
    駛座），我就看到己○○和警察談話，我就下車往車後走去
    瞭解狀況，走到警察先生旁邊，當時那裡有四位警察，我就
    問其中一位警察是什麼原因警察說超速，並且有拿測速槍給
    我們看，我就看到一堆數據，我就問警察說，有很多車經過
    ，如何確定是我們這台車，警察就試給我看說，他說現在鎖
    定這台汽車，其他車就沒有鎖定等語亦大致吻合，與受處分
    人於本院97年5 月26日訊問時供述：我要先瞭解的情形下，
    那位警察也很願意跟我講，他就跟我講說雷射槍上的時速，
    該路段限速五十，他說是測得我的車子，他有把雷射槍數值
    給我看，我就問如何確定這時速都是我行駛出來的，當時那
    位警察就是跟我解釋測速槍功能等語亦大致符合，並有基隆
    市警察局舉發違反道路交通事件管理通知單、裁決書、送達
    證書、基隆市警察局第四分局97年3 月31日函、經濟部標準
    檢驗局雷射測速檢定合格證書、臺北市交通事件裁決所97年
    3 月24日函、測速儀器有經過中央標準檢驗局檢定合格證書
    及合格標貼照片、測速照片在卷可徵（見本院97年度交聲字
    第1344號卷第7 至13頁、第22至23頁），是上開警員有告知
    受處分人之違規事由及不服稽查之不出示證件，警方即會逕
    行舉發之事實，應堪認定。
六、受處分人上揭不服稽查之不出示證件時間至少有5 分鐘以上
    之事實，業據證人即在場員警李明和於本院97年5 月26日訊
    問時具結證述：我當時在場服勤，本件從攔停駕駛人己○○
    一直到己○○駕車離開，這中間停留至少5 分鐘以上，且駕
    駛人己○○講他沒有超速，說沒有超速為何要拿證件。之後
    ，我們執勤員警有跟己○○講說己○○已經超速，要己○○
    出示證件，己○○就說如果出示證件，警方就要開紅單，他
    不願意出示證件，我們再次跟他說：你已經超速，依照道路
    交通管理處罰條例，對駕駛者要依法舉發開立違規單，我們
    就解釋給他聽，己○○在現場就是不願意出示證件，我們有
    跟他解釋，同事丙○○○○有跟己○○解釋，跟他說駕駛限
    速及超速多少，他表示他沒有超速，他不願意出示證件等語
    ，與在場證人丁○○○○於本院97年5 月26日訊問時具結證
    述：我們從攔停駕駛人己○○一直到己○○駕車離開，這中
    間己○○在該處停留有五分鐘以上，我們有要求他出示證件
    ，可是己○○不出示證件給警方盤查，我、乙○○○○、丙○○○○都有要求己○○出示證件，但己○○不出示證件等
    語情節相符，與證人戊○○於本院97年5 月26日訊問時具結
    證述：當時車上有己○○駕車，我坐在副駕駛座，後面有我
    媽媽王小昧，及己○○女友高瑜，因為該車是三門的，我媽
    媽行動有點不便，所以她沒有下車，高瑜有下車，但是沒有
    走到員警旁邊，因為我先下車請她拿紙筆給我，所以實際跟
    警察的狀況只有我和己○○處理，高瑜只是拿紙筆給我，我
    媽媽沒有下車，我們在那裡停留最多五分鐘，這是我個人主
    觀臆測，當時我沒有看手錶或其他計時儀器等語情節大致符
    合，再酌受處分人於本院97年5 月19日訊問時供述：「（你
    從被攔停到離開約多久？）五分鐘以上，十分鐘以內」、「
    （你在上開五分鐘以上，十分鐘以內，這段期間，警察有無
    叫你出示證件？）有。但是警方說他們要直接開單超速。我
    就不願意出示證件，因為我想先瞭解再接受舉發，還沒有瞭
    解完，旁邊的警員就從旁說那些話【你就走嗎，我讓你走，
    但你等著收我兩張罰單】」、「當時出示證件就要被開我罰
    單。在當時我覺得我沒有超速的話，為何我要被開罰單，我
    認為如果是誤會的話，是不是兩張就不用開了。警察問我有
    無駕照，我說【那你是不是要開我單】，警察說【對】，我
    認為我要瞭解這個狀況，我要信服我才會出示證件等語情節
    ，並有上開通知單、裁決書在卷可稽。是受處分人從被攔停
    到離開約5 分鐘以上，10分鐘以內，經警告知應提出駕駛證
    件供警檢示，惟受處分人不理會上開員警所出示超速證據及
    解說，亦不出示證件供警核對檢示之駕駛汽車不服從交通勤
    務警察之稽查，洵堪認定。
七、末按依道路交通管理處罰條例科處行政罰事件，依據公法爭
    議之舉證責任分配法則，固應先由行政機關就其業已履踐相
    關正當法程序，以及人民應受處罰之客觀違反法令行為，負
    證明之責，受處罰人就行政機關已為相當證明之前事項，若
    主張欠缺主觀歸責條件或為其他抗辯，亦須就其所辯提出反
    證。惟行政機關對於前開應為舉證事項，非不得以執行查察
    取締勤務人員，依據調查人證之程序，使就親歷事實提供不
    可替代之證明方法，尤於當場舉發交通違規事件，鑑於交通
    違規事實往往驟然而現、稍縱即逝，若硬性要求舉發員警不
    分違規情節，一律必須預留證據，俾便事後提出供法院審酌
    ，除有現實技術可行性之困難外，勢將大幅提高交通管理之
    行政成本，並嚴重削弱道路交通管理之行政效能，此絕非立
    法者制定道路交通管理法規之本意。況且受處罰人就證人所
    述見聞經過之真實性倘有質疑，除依法定交互詢問程序加以
    檢驗外，不得僅因證人之個人身分、地位或憑已意主觀私人
    臆測見解逕指為必須代以其他特定之證據方法，且上開林坤
    龍等4 位證人業於本院依法已具結願依偽證罰責據保證言可
    信之場尤屬當然可為裁定基礎（臺灣高等院94年度交抗字第
    344號、93年度交抗字第873號裁定意旨參照）。再者，本院
    復查無證據足資證明上開4 位證人有捏造事實違法取締，其
    證述不足採信之情事，是受處分人所辯，要無理由，而本件
    事證明確，受處分人之違規行為堪以認定。
八、綜上，原處分機關對受處分人之前揭違規行為，依道路交通
    管理處罰條例第60條第2項第1款、第63條第1項第1款規定裁
    處罰鍰新臺幣900元，並記違規點數1點之處分，核無不當，
    是本件聲明異議為無理由，應予駁回。
據上論斷，依道路交通案件處理辦法第19條，裁定如主文。
中    華    民    國    97    年  5       月    27    日
                  交通法庭    法  官  施添寶
以上正本證明與原本無異。
如不服本裁定，應於裁定送達後5日內，向本院提出抗告狀。
                              書記官  陳弘文
中    華    民    國    97    年  5       月    27    日


司法院資訊處製作；財團法人民間司法改革基金會備份。
